最　高　行　政　法　院　判　決
　　　　　　　　　　　　　　　　　　 94年度判字第01697號
上　訴　人　法商．瑪麗克萊爾相簿公司
代　表　人　甲○○○○○○
訴訟代理人　陳長文律師
　　　　　　蔡瑞森律師
被 上訴 人　經濟部
代　表　人　乙○○
參　加　人　媚婷峰美容股份有限公司
代　表　人　丙○○
上列當事人間因商標異議事件，上訴人對於中華民國93年3月11
日臺北高等行政法院91年度訴字第4609號判決，提起上訴。本院
判決如下：
    主  文
上訴駁回。
上訴審訴訟費用由上訴人負擔。
    理  由
上訴人於民國88年9月20日以「marie claire美麗佳人」商標（
下稱系爭商標，如附圖一）作為其註冊第424811號「marie clai
re」商標之聯合商標，指定使用於當時商標法施行細則第49條所
定商品及服務分類表第三類之香水、化粧品、眼線筆、水粉餅、
化粧水、口紅、指甲油、眼影、香皂、肥皂、牙粉、牙膏、牙水
、洗髮精、洗髮粉商品，向原處分機關即經濟部智慧財產局申請
註冊，經其審查准列為審定第921978號聯合商標，嗣原審參加人
以該聯合商標有違異議審定時商標法第37條第7、12款之規定，
對之提起異議，經原處分機關以91年3月20日中台異字第891910
號審定書為異議不成立之處分，原審參加人不服，提起訴願，被
上訴人訴願決定為原處分撤銷，由原處分機關另為適法之處分，
上訴人對訴願決定不服，提起行政訴訟，遭原審判決駁回。
上訴人主張：（一）「美麗佳人」乃上訴人首先創用之商標，並
經上訴人長久廣泛使用而先建立該商標之知名度，且業為相關消
費大眾所熟識，原審判決對於此點亦未加以爭執，故「美麗佳人
」係上訴人先創用之著名商標，非原審參加人所獨創之著名商標
，系爭商標「marie claire美麗佳人」並無所謂相同或近似於參
加人之著名商標，且未違反修正前商標法第37條第7款之規定，
原審判決理由與事實認定不符，適用法規顯然不當，（二）系爭
商標整體圖樣不僅包含上訴人業為相關消費著所熟識之英文著名
公司商標「marie claire」可與參加人據以異議商標相區別，系
爭商標圖樣之中文部分係經上訴人長久廣泛使用，且先建立商標
知名度而廣為國內相關消費者所熟識之「美麗佳人（草體字）」
，異時異地隔離通體觀察，系爭商標圖樣與據以異議商標圖樣（
如附圖二）實無致相關消費者產生混淆誤認，二者非屬近似之商
標圖樣，故系爭商標之註冊申請，自無違反修正前商標法第37條
第12款之規定，原審就商標近似之審查，未以相關消費者於購買
時施以普通所用之注意，異時異地隔離通體觀察為判斷之標準，
其適用法規顯然不當。（三）系爭商標不僅業於雜誌商品建立其
著名度，亦因上訴人「美麗佳人」雜誌係一本舉凡與女性時尚有
關之各項產品皆為其報導重點，而於相關時尚界建立其商標著名
度，原審就系爭商標著名度之認定不僅違反論理法則，且與事實
認定不符，適用法規顯然不當，判決當然違背法令。
被上訴人未提出上訴答辯狀。
參加人則以：（一）上訴人主張：「系爭商標『marie claire美
麗佳人』並無所謂相同或近似於參加人之著名商標，且未違反修
正前商標法第37條第7款之規定，原審判決理由與事實認定不符
，適用法規顯然不當」，惟原審判決之理由與事實認定，如何不
符？適用法規如何不當？原審判決理由違背何等法規、法則，未
見其具體指明，僅以無涉判決違背法令之「『美麗佳人』乃上訴
人於西元1992年所獨先創用於其『marie claire』雜誌中文版，
並以『美麗佳人』作為該雜誌名稱。」、「上訴人除向原處分機
關申請註冊其首先創用之中文公司商標『美麗佳人』於各類相關
產品上，並業向華語地區之大陸、香港、新加坡等國商標主管機
關申請註冊於各類相關產品上」等語陳稱並無所謂相同或近似於
原審參加人之著名商標、且未違反修正前商標法第37條第7款之
規定，其未具體指摘原判決有何違背法令，上訴不合法定程式，
應予駁回。（二）上訴人另以：「原審就系爭商標著名度之認定
，不僅違反論理法則且與事實認定不符」。然審視其上訴狀，上
訴人僅以「美麗佳人係一本結合知性與感性，美麗與智慧，且嶄
新視野之國際女性雜誌．．．」等為由，惟此與原審判決有無違
背法令，根本無關，其就原審判決如何違反論理法則而與事實不
符，亦未加以具體指摘，直言之，上訴人無非就原審取捨證據、
認定事實之職權行使，任意指摘其為不當，並未具體說明合於行
政訴訟法第243條所列各款項之事實，難認對該判決之如何違背
法令已有具體之指摘，是其上訴，難謂合法。（三）上訴人指摘
系爭商標整體圖樣為『marie claire美麗佳人』，其不僅包含上
訴人業為相關消費者所熟識之英文著名公司商標『marie claire
』可與原審參加人據以異議商標相區別外，系爭商標圖樣中文部
分則為業經上訴人長久廣泛使用，且先建立商標知名度而廣為國
內相關消費者所熟識之經特殊設計『美麗佳人（草體字）』，惟
上開主張及理由，遍查原審卷證資料，未見上訴人提出，原審判
決本於既存之訴訟資料為判決，自無違法之處。
原審斟酌全辯論意旨及調查證據之結果，以：（一）上訴人所提
出證明系爭商標已臻著名之證據資料觀之，業經上訴人使用而臻
著名者係自82年1月間起所發行「marie claire　美麗佳人」雜
誌，並非系爭「marie claire美麗佳人」聯合商標所指定使用之
香水、化粧品、眼線筆、水粉筆、化粧水、口紅等商品，而上訴
人所指其早自1987年起，即向原處分機關申請註冊其夙著盛譽之
「marie claire」商標於各類產品，其中並包括第三類之化粧品
，迄今已取得數十則商標專用權部分。查「marie claire美麗佳
人」既為一商標，則其是否著名應以該商標圖樣之使用證據論斷
，與「marie claire」是否為著名商標及其使用於化妝品係屬二
事，自應分別判斷，尚不能以「marie claire」為著名商標且使
用於化妝品，即認「marie claire美麗佳人」商標使用於化妝用
品亦已臻著名。因此，「marie claire美麗佳人」使用雜誌商品
，及據爭「美麗佳人」使用於美髮、美顏、化妝、美容諮詢顧問
等服務，固已併存多年及各具相當知名度，而應為消費者所能辨
識，惟此應僅限於兩者多年併存使用之商品或服務業務範圍為限
，而系爭商標係申請指定使用於審定時商標法施行細則第49條所
定商品及服務分類表第三類之香水、化粧品、眼線筆、水粉餅、
化粧水、口紅、指甲油、眼影、香皂、肥皂、牙粉、牙膏、牙水
、洗髮精、洗髮粉商品，已超出原有使用於雜誌商品而與據爭標
章併存之範圍，自應再就系爭商標使用之商品種類是否與據爭標
章所提供之服務有無使消費者對商標或標章所表彰之商品來源或
產製主體發生混淆誤認之虞另作判斷，而不能以「marie claire
美麗佳人」使用雜誌商品，及據爭「美麗佳人」使用於美髮、美
顏、化妝、美容諮詢顧問等服務，已併存多年及各具相當知名度
，即認系爭「marie claire美麗佳人」使用審定時商標法施行細
則第49條所定商品及服務分類表第三類之香水、化粧品、眼線筆
、水粉餅、化粧水、口紅、指甲油、眼影、香皂、肥皂、牙粉、
牙膏、牙水、洗髮精、洗髮粉商品，仍無使一般商品購買人其所
表彰之商品來源或產製主體發生混淆誤認之虞。從而，被上訴人
以原處分認系爭商標與據爭標章二者既各自於其所表彰之商品或
服務在消費市場上已併存使用多年及具相當知名度，應為消費者
所能辨識，顯係誤解，原處分認系爭商標無違前揭商標法第37條
第7款之規定，仍有商榷之餘地，於法並無不合。（二）再按商
標圖樣「相同或近似於他人同一商品或類似商品之註冊商標者」
，不得申請註冊，為系爭商標異議審定時商標法第37條第12款所
明定。系爭商標與據爭標章二者近似，已如前述。又按原處分機
關87年4月8日台商980字第204997號公告之「類似商品及類似服
務審查基準」六、類似商品或服務之認定不受商標法施行細則商
品或服務分類之限制。．．（二）商品與服務之間亦有可能構成
類似。服務標章所表彰之營業，如為供應特定商品之服務，而該
商品與他人商標指定使用之商品相同或類似者，得認定為類似。
查系爭商標係指定使用於香水、化粧品、眼線筆、水粉餅、化粧
水、口紅、指甲油、眼影、香皂、肥皂、牙粉、牙膏、牙水、洗
髮精、洗髮粉商品，其中香水、化粧品、眼線筆、水粉餅、化粧
水、口紅、指甲油、眼影、洗髮精、洗髮粉係屬洗髮精、化妝品
及保養品範疇。而據爭標章指定使用於美髮、髮型設計、美顏、
化粧、三溫暖、按摩、減肥、美容諮詢顧問服務，其中美髮、美
顏、化粧等服務，以一般社會通念及市場交易情形而言，其提供
該等服務之營業場所會供應特定之洗髮精、化粧品及保養品等商
品，且消費者亦會信賴服務場所之專業美髮師、美容師所提供之
專業洗髮精、化妝品及保養品。因此，兩者消費場所、行銷管道
及消費對象均多有重疊，自易使消費者對商標來源或產製主體產
生混淆誤認。此由原審參加人於審理時提出系爭商標販售化妝品
之處所亦提供美容護膚之服務照片足資佐憑。故原處分認系爭商
標指定使用之「香水、化粧品、眼線筆、水粉餅、化粧水、口紅
、指甲油、眼影、洗髮精、洗髮粉」商品，與據爭標章指定使用
之「美髮、美顏、化粧」服務尚難構成類似，而無商標法第37條
第12款規定之適用，尚有未洽。上訴人主張系爭商標指定商品與
參加人據爭標章指定之服務非屬性質相類似之產品及服務一節，
亦非可採。至據爭標章已臻著名其相關之證據，已如前述，據爭
標章之專用權是否已移轉於今啟麗美容股份有限公司，並不影響
據爭商標之認定；又據爭商標既仍有效存在，據爭標章之註冊申
請是否有違商標法第37條第7款之規定而應被評定為無效，亦屬
另案之問題，均不能以該等事由而為有利上訴人判斷。因將原決
定予以維持，駁回上訴人之訴。
本院查：按商標圖樣「相同或近似於他人著名之商標或標章，有
致公眾混淆誤認之虞者」；「相同或近似於他人同一商品或類似
商品之註冊商標者」，均不得申請註冊，為系爭商標異議審定時
商標法第37條第7款、第12款所明定。衡酌二商標圖樣是否近似
，以具有普通知識經驗之購買人，於購買時施以普通所用之注意
，有無混同誤認之虞判斷之，同法施行細則第15條第1項定有明
文。又所稱著名商標或標章，係指有客觀證據足以認定該商標或
標章已廣為相關事業或消費者所普遍認知者，復為同施行細則第
31條第1項所明定。本件上訴人所有如附圖一所示系爭商標「mar
ie claire美麗佳人（草體字）」與原審參加人所有如附圖二所
示據以異議之標章「美麗佳人」，異時異地隔離觀察，有使一般
商品購買者產生混淆誤認之虞，復均指定使用於同一或類似商品
，應屬近似商標，自有首揭法條之適用。況系爭商標與據爭標章
是否近似，不符合申請商標註冊要件之事證，核屬事實認定問題
，事實審法院有衡情斟酌之權，苟已斟酌全辯論意旨及調查證據
之結果，而未違背論理法則或經驗法則，不得遽指為違法。原審
判決就上訴人主張之各節，已詳予論明，因認原審參加人據以異
議，原處分為異議不成立之處分，尚有未洽，被上訴人訴願決定
為原處分撤銷，由原處分機關另為適法之處分，自無不合，駁回
上訴人之起訴，其所適用之法規與該案應適用之現行法規並無違
背，與解釋判例，亦無牴觸，並無上訴人所指適用法規不當之違
背法令之情形；上訴論旨，無非就原審判決取捨證據、認定事實
職權之行使，有所指摘，尚無足採。上訴意旨指摘原審判決違誤
，求予廢棄，難認有理由，應予駁回。
據上論結，本件上訴為無理由，爰依行政訴訟法第255條第1項、
第98條第3項前段，判決如主文。
中　　華　　民　　國　　94　　年　 11 　　月　  3 　　日
                  第四庭審判長法  官　趙　永　康
                              法  官　鄭　淑　貞
                              法  官  廖  宏  明
                              法  官　黃　淑　玲
                              法  官　侯　東　昇
以  上  正  本  證  明  與  原  本  無  異
中　　華　　民　　國　　94　　年　　11　　月　　3　　 日
　　　　　　　　　　　　　　　書記官　莊　俊　亨
